臺灣花蓮地方法院刑事判決　　　　　　　 95年度易字第397號
公　訴　人　臺灣花蓮地方法院檢察署檢察官
被　　　告　戊○○
上列被告因違反著作權法案件，經檢察官提起公訴（94年度偵字
第4227號），本院判決如下：
    主  文
戊○○明知係侵害著作財產權之重製物為光碟而散布，處有期徒
刑陸月，如易科罰金，以新臺幣玖佰元即銀元參佰元折算壹日。
    事  實
一、戊○○為設於花蓮縣花蓮市○○路 509號「大世界影音光碟
    店」之負責人，經營DVD、VCD等光碟影片之租售，其明知日
    劇「本家之嫁」之視聽著作，係華亞國際多媒體股份有限公
    司（以下簡稱華亞公司）著作財產權人所享有，非經前揭著
    作財產權人之授權或同意，不得擅自重製或散布，竟未經華
    亞公司同意或授權，由真實姓名年籍不詳之人重製日劇「本
    家之嫁」共 7片（即俗稱之盜版）後，即基於營利且基於意
    圖散布重製盜版光碟之反覆、延續之單一犯意，自民國（下
    同）94年 8月起，雇用不知情之店員乙○○管理店內出租光
    碟片之工作，在店內架上公開陳列上開盜版光碟片，並以會
    員價新臺幣（下同）120元、非會員（零租）180元、租期 8
    天7夜、逾期1天加30元之價格，出租散布與不特定之人牟利
    。嗣於94年10月1日下午1時50分許，為警會同華亞公司代理
    人丙○○在該店內當場查獲上開盜版之光碟片，並扣得上開
    盜版視聽著作，惟警員正欲離去之際，突遭店內真實姓名年
    籍不詳綽號「阿傑」（諧音）之男子奪取上開盜版光碟片自
    後門逃逸（所涉嫌湮滅證據罪部分另由警方偵查中）。
二、案經華亞公司訴由花蓮縣警察局花蓮分局報請臺灣花蓮地方
    法院檢察署檢察官偵查起訴。
    理  由
一、被告戊○○對於上開犯行業於本院中已坦承不諱，並據證人
    丙○○於警詢、偵查及本院中，證人乙○○於警詢、偵查中
    ，及證人丁○○於偵查、本院中證述明確，復有華亞公司之
    營利事業登記證及日劇「本家之嫁」視聽著作之節目授權合
    約書（中文、英文、日文）、花蓮縣警察局花蓮分局臨檢紀
    錄表、照片16張、節目授權合約書、行政院新聞局錄影節目
    審查合格證明書、華亞國際多媒體股份有限公司市場輔導採
    證報告書、查獲之盜版 VCD照片、華亞公司所發行正版日劇
    封面影本、正版光碟影本 1套共10片、采昌國際多媒體股份
    有限公司變更登記表等在卷可稽，被告之犯行明確，應予依
    法論科。
二、核被告所為，係犯著作權法第91條之1第3項、第 2項之明知
    係侵害著作財產權之光碟重製物而散布罪。其明知係侵害著
    作財產權之光碟重製物而意圖散布而持有之低度行為，為前
    開散布之高度行為所吸收，不另論罪。又按刑事法若干犯罪
    行為態樣，本質上原具有反覆、延續實行之特徵，立法時既
    予特別歸類，定為犯罪構成要件之行為要素，則行為人基於
    概括之犯意，在密切接近之一定時、地持續實行之複次行為
    ，倘依社會通念，於客觀上認為符合一個反覆、延續性之行
    為觀念者，於刑法評價上，即應僅成立一罪，俾免有重複評
    價、刑度超過罪責與不法內涵之疑慮；學理上所稱「集合犯
    」之職業性、營業性或收集性等具有重複特質之犯罪均屬之
    ，例如經營、從事業務、收集、販賣、製造、散布等行為概
    念者是（最高法院95年度台上字第1079號判決參照）。查本
    件被告出租盜版光碟之營業性行為，係在密集期間內以相同
    之方式持續進行，未曾間斷，是此散布盜版光碟之犯行，即
    具有反覆、延續實行之特徵，從而在行為概念上，縱有多次
    散布之舉措，仍應評價認係包括一罪之集合犯而論以一罪。
    爰審酌被告不思循正當途徑獲取所需，而出租散布盜版光碟
    片，對著作權人所造成之損害，並非自始即坦承犯行，然其
    被查獲之盜版光碟片之僅 7片，於審理終了前終知坦承犯行
    ，已知悔悟等一切情狀，量處如主文所示之刑，並諭知易科
    罰金之折算標準。再按被告於行為後，刑法第41條有關易科
    罰金折算標準之規定，業於94年1月7日經立法院修正通過，
    並自95年7月1日施行，其中修正前第41條第 1項前段係規定
    「犯最重本刑為5年以下有期徒刑以下之刑之罪，而受6個月
    以下有期徒刑或拘役之宣告，因身體、教育、職業、家庭之
    關係或其他正當事由，執行顯有困難者，得以1元以上3元以
    下折算1日，易科罰金。」（依罰金罰鍰提高標準條例第2條
    前段《已修正刪除》規定，就其原定數額提高為100倍折算1
    日，則本件被告行為時之易科罰金折算標準，應以銀元 300
    元折算1日；再依現行法規所定貨幣單位折算新臺幣條例第2
    條規定，折算為新臺幣後，應以新臺幣900元折算為1日），
    惟修正後之新法第41條第 1項前段則為「犯最重本刑為五年
    以下有期徒刑以下之刑之罪，而受 6個月以下有期徒刑或拘
    役之宣告者，得以新臺幣1000元、2000元或3000元折算 1日
    ，易科罰金。」經比較修正前後之易科罰金折算標準，應以
    95年7月1日修正公布施行前之規定，較有利於行為人，自應
    依刑法第2條第1項前段，適用行為時即修正前之刑法第41條
    第1項前段規定，定其折算標準。末查，本件盜版光碟7片，
    雖為著作權法第98條所列之應予沒收之物，然上開盜版光碟
    片已遭綽號「阿傑」之人取走後，至今尚未予查獲，以致未
    查扣該光碟，故尚無證據該盜版光碟片仍存在，為免沒收之
    困難，無須宣告沒收，併此敘明。
據上論斷，應依刑事訴訟法第299條第1項前段，著作權法第91條
之1第3項、第2項，刑法第2條第 1項前段、第11條，修正前刑法
第41條第1項前段，修正前罰金罰鍰提高標準條例第2條，現行法
規所定貨幣單位折算新臺幣條例第2條，判決如主文。
本案經檢察官甲○○到庭執行職務。
中　　華　　民　　國　　96　　年　　3　　月　　20   　日
      　　　　　　　　　臺灣花蓮地方法院刑事第三庭
                            審判長法　官　鄭 培 麗
                                  法  官  楊 仲 農
                                  法  官  鄭 光 婷
上列正本證明與原本無異。
如對本判決不服，應於送達後10日內，向本院提出上訴狀（應抄
附繕本）告訴人或被害人如對於本判決不服者，應具備理由請求
檢察官上訴，其上訴期間之計算係以檢察官收受判決正本之日期
為準。
                                  書記官
中　　華　　民　　國　　96　　年　　3 　　月　　21　　日
附錄本判決論罪之法律條文：
著作權法第91條之1：
意圖營利而以移轉所有權之方法散布著作原件或其重製物而侵害
他人之著作財產權者，處三年以下有期徒刑、拘役，或科或併科
新臺幣七十五萬元以下罰金。
非意圖營利而以移轉所有權之方法散布著作原件或其重製物，或
意圖散布而公開陳列或持有而侵害他人之著作財產權者，散布份
數超過五份，或其侵害總額按查獲時獲得合法著作重製物市價計
算，超過新臺幣三萬元者，處二年以下有期徒刑、拘役，或科或
併科新臺幣五十萬元以下罰金。
犯第一項之罪，其重製物為光碟者，處三年以下有期徒刑、拘役
，或併科新臺幣一百五十萬元以下罰金。
犯前項之罪，經供出其物品來源，因而破獲者，得減輕其刑。
